臺灣桃園地方法院刑事判決　　　　　　　100年度易字第462號
公　訴　人　臺灣桃園地方法院檢察署檢察官
被　　　告　楊憲政
選任辯護人　吳恩篤律師
上列被告因竊盜等案件，經檢察官提起公訴（99年度偵字第1965
2 號），本院判決如下：
    主    文
楊憲政共同竊盜，累犯，處有期徒刑陸月，如易科罰金，以新臺
幣壹仟元折算壹日。
其餘被訴妨害自由部分無罪。
    事    實
一、楊憲政前於民國95年間，因詐欺案件，經臺灣宜蘭地方法院
    於95年10月2 日以95年度羅簡字第237 號判決判處有期徒刑
    3 月確定，於96年4 月11日易科罰金執行完畢。詎仍不知悔
    改，竟與真實姓名年籍不詳、綽號「阿全」之成年男子，基
    於共同意圖為自己不法所有之犯意聯絡，於99年2 月18日17
    時許，一同前往被害人林揚新、程亞琴夫婦2 人位於桃園縣
    平鎮市○○路66巷33號之住處，向林揚新佯稱要檢查瓦斯管
    線，經林揚新允許進入屋內後，即逕自更換瓦斯開關，適程
    亞琴返家後發現，向楊憲政表示家中瓦斯開關尚未損壞，要
    求其等換回之時，楊憲政竟口出惡言，且作勢欲毆打程亞琴
    ，致程亞琴因心生畏懼而逃離上開住處，楊憲政及「阿全」
    嗣趁住處僅有行動不便之林揚新1 人在家之機會，與上開不
    知名之男子共同竊取程亞琴所有懸掛於上開住處之皮包（內
    有現金約新臺幣（下同）1,400 元、程亞琴及林揚新之健保
    卡、程亞琴之身分證、心型黃金、公車卡）及置於沙發上之
    皮包（內有黃金戒子4 只、黃金腳鍊、項鍊及耳環、一級證
    書及2 副眼鏡），得手後逃逸。嗣因程亞琴返家後發覺遭竊
    ，報警後始悉上情。
二、案經桃園縣政府警察局平鎮分局報告臺灣桃園地方法院檢察
    署檢察官偵查起訴。
    理    由
壹、程序部分：
一、關於證人即被害人林揚新、程亞琴、杜慶治、韓玉梅分別於
    警詢時之證述部分，無證據能力：
    按被告以外之人於審判外之言詞或書面陳述，除法律有規定
    者外，不得作為證據，刑事訴訟法第159 條第1 項定有明文
    。查證人林揚新、程亞琴、杜慶治、韓玉梅於警詢時之供述
    ，為被告以外之人於審判外之陳述，被告等人之辯護人既已
    提出爭執，自應認證人林揚新、程亞琴、杜慶治、韓玉梅於
    警詢時之陳述，無證據能力。
二、關於證人即被害人林揚新、程亞琴、杜慶治、韓玉梅分別於
    偵查時之證述部分，有證據能力：
    按被告以外之人於偵查中向檢察官所為之陳述，除顯有不可
    信之情況者外，得為證據，刑事訴訟法第159 條之1 第2 項
    定有明文。因檢察官代表國家偵查犯罪時，原則上均能遵守
    法定程式，且被告以外之人如有具結能力，仍應依法具結，
    以擔保其係據實陳述，故規定「除顯有不可信之情況者外」
    ，得為證據（最高法院93年度臺上字第2397號判決意旨參照
    ）。又按現行刑事訴訟法關於行通常審判程序之案件，為保
    障被告之反對詰問權，復對證人採交互詰問制度，其未經詰
    問者，僅屬未經合法調查之證據，並非無證據能力，此項詰
    問權之欠缺，非不得於審判中由被告行使以資補正，而完足
    為經合法調查之證據（最高法院98年度台上字第2971號判決
    意旨參照），經查證人林揚新、程亞琴、杜慶治、韓玉梅於
    偵查中之陳述，係經檢察官諭知證人有具結之義務及偽證之
    處罰並命朗讀結文具結擔保其證言之真實性後，以證人身份
    ，於檢察官面前完整、連續陳述其親身經歷，且查無證據顯
    示係遭受強暴、脅迫、詐欺、利誘等外力干擾情形，或在影
    響其心理狀況致妨礙其自由陳述等顯不可信之情況，而被告
    及其辯護人復未能提出上開證人在偵查中所述有何其他顯不
    可信之情況，引用上開證人於檢察官面前所為陳述作為證據
    應屬適當，且本件審理時已傳喚該證人程亞琴、杜慶治、韓
    玉梅到庭使被告及其辯護人有行使反對詰問權之機會，是證
    人林揚新、程亞琴、杜慶治、韓玉梅於偵查時向檢察官所為
    之陳述，即具有證據能力，被告及辯護人主張無證據能力云
    云，顯有誤會，殊不足採，自應認渠等之證述具有證據能力
    。
三、按被告以外之人於審判外之陳述雖不符刑事訴訟法第159 條
    之1 至之4 等4 條之規定，而經當事人於審判程序同意作為
    證據，法院審酌該言詞陳述或書面陳述作成時之情況，認為
    適當者，亦得為證據；當事人、代理人或辯護人於法院調查
    證據時，知有前項不得為證據之情形，而未於言詞辯論終結
    前聲明異議者，視為有前項之同意，刑事訴訟法第159 條之
    5 定有明文。其餘本件卷內所存之證據資料，檢察官、被告
    及其選任辯護人於本院審理時，對於其證據能力均不爭執，
    本院審酌其證據資料作成之情況，並無不具證據能力之情形
    ，是本判決所引用之各項證據資料，均有證據能力。
貳、有罪部分：
一、訊據被告楊憲政固坦承曾於上揭時、地至林揚新、程亞琴之
    住處，惟矢口否認有何竊盜之犯行，辯稱：當天至林揚新、
    程亞琴之住處，先檢查瓦斯爐、熱水器，檢查之後就跟林揚
    新說開關有問題要更換，程亞琴回來之後就很兇，口氣不好
    ，我們當然不可能在那邊靜靜被罵，程亞琴後來有用掃把打
    她老公，我們看不下去，才會對他們更兇，後來程亞琴就跑
    走了云云。經查：
（一）訊之證人即被害人林揚新於偵查中具結證稱：因為對方說
      要修瓦斯，我才開門讓對方進入，對方說我家瓦斯壞掉，
      沒有講到價格就把瓦斯開關換掉，之後我太太回來，我發
      現有一個皮包掉了，皮包內都是我太太的東西等語（見99
      年度偵字第19652 號卷第46頁），另證人程亞琴於偵查中
      具結證稱：當天下午2 時左右，我先出門，我先生林揚新
      在家睡覺，下午5 時30分回到家，我看家門是開著，我看
      到1 名男子跟我先生在講話，我問我先生，他們來作何事
      ，我先生說他們來修東西，我就到廚房內，他們也跟著進
      入，我跟他們說沒有東西要修，他們2 人都對著我罵且作
      勢要打我，我就跑出去了，之後別人幫我打電話報警，里
      長先到我家，後來我再回到家，對方已經不在了，我掛在
      門邊的包包不見了，包包內有現金、我的身分證、我及林
      揚新的健保卡、心型黃金、公車卡，另置於沙發上之皮包
      也不見了，包包內有黃金戒子4 只、黃金腳鍊、項鍊及耳
      環、一級證書及2 副眼鏡等語（見99年度偵字第19652 號
      卷第46-47 頁），於本院審理時則具結證稱：當天是大年
      初五，下午約5 點，我回到家，有兩個年輕人，1 個在廚
      房，1個在客廳，我老公說他們是要來修理東西，我說我
      們家沒有東西壞掉，為何要讓他們2 人進來，我叫他們2
      人出去，他們一直不出去，被告的脾氣好壞，一直指著我
      說我大陸人好壞，我那時候人也不太舒服，就跑出去了，
      當時被告與另1 人都在我住處，我的大包包是真皮紫紅色
      ，內有1 個金戒指有4 錢重、1 個我兒子的結婚金戒指6
      錢，1 個紫藍色、白色珠珠的水晶戒指、1 條項鍊3錢、
      腳鍊1條、戒指2個，其中1個有紅寶石及水晶珠珠、耳環
      1 對，寶島眼鏡2 副等貴重東西，還有8,000 元。另外1
      個買菜包，裡面有1,800 多元，身分證1 張，2 張全民健
      保卡，林揚新的老年卡，當時因為下雨發霉，我在12點時
      拿出來擦乾，放在沙發上，之後我出去找鄰居幫我報案，
      警察過一下就到了，回到家之後，2 個包包都不見了，證
      件部分，我是等過年後上班就去補發了等語（見本院卷第
      36頁背面-41 頁），復訊之證人即桃園縣政府警察局平鎮
      分局龍岡派出所警員高志成於本院審理中具結證稱：至現
      場時，證人程亞琴有跟我們說他放在沙發上面的金子不見
      ，懷疑是那兩名裝瓦斯的男子拿走的等語（見本院卷100
      年10月3 日審理筆錄第3-4 頁），均核相符。且經本院函
      詢證人程亞琴之身分證及程亞琴、林揚新之健保卡申請補
      發記錄，證人程亞琴、林揚新確實曾於99年2 月22日有健
      保卡、證人程亞琴於同日另有國民身分證之補發記錄等情
      ，有行政院衛生署中央健康保險局100 年6 月23日健保桃
      字第1003039815號函、桃園縣中壢市戶政事務所100 年8
      月4 日桃中戶字第1000008017號函（見本院卷第47、54頁
      ），在卷可資佐證，此外，亦有內政部警政署刑事警察局
      99年3 月15日刑紋字第0990031679號鑑定書附卷可憑，是
      足證於被告與「阿全」曾至證人程亞琴之住處，嗣於離去
      證人程亞琴之住處後，證人程亞琴確實有證件及金飾遺失
      之情無訛。
（二）再者，被告於本院準備程序時陳稱：該段時間伊在朋友那
      邊上班，做廚具、淨水（筆錄誤繕為進水）設備，證人林
      揚新、程亞琴是很久以前的客戶云云（見本院審訴卷第26
      頁背面）；嗣於本院審理程序時則改稱：當時想換工作，
      有休息，有人跟我說他想要換工作，找方法賺錢，去找客
      戶，跟客戶做保養濾水器之類的東西，是阿全說證人程亞
      琴是客戶，我們就進去了，「阿全」是在網咖認識的朋友
      ，當時是約好在網咖碰面後一起去，「阿全」沒有電話云
      云（見本院100 年10月3 日審理筆錄第17頁），被告對於
      該段時間職業為何、進入證人程亞琴住處之原因，所述前
      後不一，已難憑採。且被告雖於偵查中辯稱：我沒有拿，
      但不知道「阿全」有無拿云云（見99年度偵字第19652 號
      卷第59頁），惟證人程亞琴係將其證件、現金、金飾分別
      置於懸掛於牆上之小皮包及沙發上之大包包內，顏色為紫
      紅色，色彩鮮明，顯而易見，體積非小，亦無法藏至於身
      上而不遭人察覺，被告既與「阿全」同進出，豈有未見「
      阿全」攜帶上開包包離去之理，竟視若無睹，未取得工資
      ，即趁證人程亞琴外出之際，旋與「阿全」一同離去，其
      後對於「阿全」之去向，竟從未加以過問，殊屬不合常理
      ，足徵被告一再空言否認，辯稱其不知綽號「阿全」之人
      行竊一事，顯然刻意迴避其與該失竊物品之關連性，誠屬
      可疑；再參以被告自始未曾主張其與證人程亞琴、林揚新
      有何嫌隙，以致有刻意誣指犯罪之情事，且證人程亞琴、
      林揚新所有之金飾、證件及現金確曾於99年2 月18日遭竊
      之事實，亦業據證人程亞琴、林揚新分別於警詢時及偵審
      中一致指證明確，足認被告上開所辯，全屬卸責之詞，不
      足為採，是其與「阿全」之人共同竊取證人程亞琴、林揚
      新之物之犯行，亦堪予認定。
（三）綜上所述，被告上揭所辯顯係飾卸之詞，委無可採。本件
      事證明確，被告犯行堪予認定。
三、核被告所為，係犯刑法第320 條第1 項之竊盜罪。其就上開
    竊盜之犯行，與真實姓名、年籍不詳，綽號「阿全」之成年
    男子間，有犯意聯絡及行為分擔，應論以共同正犯。又被告
    有如上開事實欄一所載之科刑及執行紀錄，有臺灣高等法院
    被告前案紀錄表1 份在卷可佐，其於徒刑執行完畢後5 年內
    故意再犯本件有期徒刑以上之罪，為累犯，應依刑法第47條
    第1 項之規定加重其刑。爰審酌被告正值年輕力壯，自應依
    循正軌賺取財物，詎其不思正途，而為本件竊盜犯行，損及
    被害人財產上之權益甚鉅，亦破壞社會秩序，且嗣後飾詞卸
    責，否認犯行，犯後態度顯非良好，並兼衡被告犯罪之動機
    、目的、手段、智識程度等一切情狀，量處如主文所示之刑
    ，並諭知易科罰金之折算標準。
、被訴妨害自由無罪部分：
一、公訴意旨略以：被告於98年12月30日13時許，夥同另2 名真
    實姓名年籍均不詳之成年男子，前往被害人杜慶治、韓玉梅
    夫婦2 人位於桃園縣平鎮市○○街105 巷12弄2 號住處，基
    於共同妨害自由之犯意聯絡，先佯稱要檢查瓦斯管線而經杜
    慶治許可進入屋內後，即由上開不知名之男子先行擅自更換
    瓦斯開關及熱水器內網，並稱上開裝置皆已損壞而需更換，
    經韓玉梅表示並未損壞，要求其等換回之際，便持工具任意
    敲打瓦斯爐，強行要求杜慶治支付前揭更換維修費用，因杜
    慶治當場無現金得以支付，遂載送杜慶治前往附近郵局先後
    提領3,000 元、5,000 元及1,000 元共3 筆合計9,000 元之
    現金，使其交付而行無義務之事，因認被告涉犯刑法第304
    條第1 項之強制罪嫌。
二、按犯罪事實應依證據認定之，無證據不得認定犯罪事實；不
    能證明被告犯罪者，應諭知無罪之判決，刑事訴訟法第154
    條第2項、第301條第1項定有明文。而認定犯罪事實所憑之
    證據，雖不以直接證據為限，間接證據亦包括在內；然而無
    論直接或間接證據，其為訴訟上之證明，須於通常一般之人
    均不致有所懷疑，而得確信其為真實之程度者，始得據為有
    罪之認定，倘其證明尚未達到此一程度，而有合理之懷疑存
    在時，即應為有利於被告之認定，更不必有何有利之證據（
    最高法院30年上字第816號、76年台上字第4986號判例意旨
    可資參照）。
三、檢察官認被告於此涉犯強制罪嫌，無非係以：被害人杜慶治
    、韓玉梅於警詢、偵查中之證述及被害人杜慶治所有中華郵
    政股份有限公司（下稱中華郵政公司）平鎮金陵郵局之帳號
    00000000000000號帳戶存摺之歷史交易明細資料、郵政自動
    櫃員機交易明細表等為其主要憑據。訊據被告堅詞否認有何
    強制罪之犯行，辯稱：當日並未至證人杜慶治、韓玉梅之住
    處等語。經查：
（一）證人杜慶治、韓玉梅於偵查中具結證稱：98年12月30日13
      時許，韓玉梅在客廳睡覺，半小時後有人敲門，他說是瓦
      斯行老闆派來看瓦斯有無問題，杜慶治讓他進入，過幾分
      鐘之後另1 人又進入，他們進廚房後，說瓦斯的開關壞了
      要換，又說熱水器的網子燒壞掉了也要換，之後跟杜慶治
      要錢，因為我們沒有錢，對方就開車至附近的郵局領錢，
      收錢時，對方並沒有恐嚇等語（見99年度偵字第19652 號
      卷第47-48 頁）。是證人杜慶治、韓玉梅於偵查中並未明
      確指訴當日在場之人為何，是渠等所述自難為不利被告之
      認定。
（二）雖證人韓玉梅於本院準備程序時陳稱：我一進來法庭就認
      出在庭的被告就是當天到我家的人等語（見本院審易卷第
      27頁）然證人杜慶治於本院審理中到庭證稱：當天有人到
      我家敲門，說老闆叫他過來修瓦斯，我讓他進來，修完之
      後跟我要1 萬多塊，便搭他們的車去領錢，但我只剩9,00
      0 元，就全部領給他，我有跟著去郵局領錢，我坐副駕駛
      座，我太太坐後面，由我太太進郵局領錢，我在她旁邊，
      該3 名男子沒有下車等語，惟對於該天何人敲門？何人換
      瓦斯？何人要錢？何人開車？領出的錢交給何人？嗣後被
      告是否再行索討金錢？等情，均答稱不知情、不復記憶、
      認不出來等語，至證人韓玉梅於本院審理中則具結證稱：
      當天我生病，我先生開門，他們進去廚房修這、修那，一
      直用力敲，變的很危險，我叫他們換回去，因為換瓦斯爐
      的開關，跟我要1 萬多元，我說我沒有錢，並拿郵局剩下
      的錢給他看，只剩下9,000 元，之後就坐他們的車去領錢
      ，我坐司機旁邊，司機就是在拆熱水器的人，拿錢的人坐
      在司機後面，另1 人在家裡，我先生沒有去，我自己下車
      領錢，該2 人坐在車上，我將錢交給被告等語（見本院卷
      第22-29 頁背面），證人杜慶治、韓玉梅年逾七旬，對於
      當日證人杜慶治有無陪同領錢？乘車時之座位？等細節已
      多有歧異，何者為真，已難判斷，又經本院於庭訊時證人
      韓玉梅曾一度誤指在庭旁聽之民眾為同日前往其住處之人
      ，且再次請證人韓玉梅確認是否為被告至其住處及是否為
      被告向其拿錢時，證稱：他們都很面熟，這很難說，看起
      來很像，看起來又有點不像；收錢那個人我平常沒有看過
      ，我看那個收錢的人很面熟，在庭的被告很像，有點像，
      瘦瘦的等語（見本院卷第31頁背面），綜合證人杜慶治、
      韓玉梅上開所述，無法確認向證人杜慶治、韓玉梅要求金
      錢之該名男子之詳細特徵，亦無法明確指認確係被告所為
      ，依無罪推定原則，自應為被告有利之認定。
（三）依卷附杜慶治所有之中華郵政公司平鎮金陵郵局之帳號00
      000000000000號帳戶存摺之歷史交易明細資料、郵政自動
      櫃員機交易明細表，僅為證明證人杜慶治所有之上開帳戶
      曾於98年12月30日以提款卡依序提領3,000 元、5,000 元
      及1,000 元之憑證，本即不足作為認定被告涉有本件犯行
      之依據；況依現場採證之結果，並未採獲可資比對指紋跡
      證，有桃園縣政府警察局平鎮分局99年10月21日平警分刑
      字第0996028263號函暨檢附刑案現場勘查報告可憑（見99
      年度偵字第19652 號卷第61-69 頁），實難認公訴人所指
      上開犯行係被告所為。
（四）綜上，依公訴人所提上開證據，尚不足為被告有為本件犯
      行之證明，且依客觀具體事證，不能排除被告案發當時確
      實不在現場，故關於被告是否犯有本件強制罪，本院認尚
      未達於通常一般之人均不致有所懷疑之有罪確信心證，基
      於無罪推定之原則，自不能為被告有罪之認定。此外，復
      查無其他積極證據足資證明被告犯罪，揆諸首開說明，本
      件犯罪尚屬不能證明，應為被告無罪之諭知，以昭審慎。
據上論斷，應依刑事訴訟法第299 條第1 項前段、第301 條第1
項前段、刑法第320 條第1 項、第28條、第47條第1 項、第41條
第1 項前段，刑法施行法第1 條之1 第1 項、第2 項前段，判決
如主文。
本件經檢察官蔡佩玲到庭執行職務。
中    華    民    國   100    年    10    月    17    日
                  刑事第四庭  法  官  陳麗芬
以上正本證明與原本無異。
如不服本判決應於收受判決後10日內向本院提出上訴書狀，並應
敘述具體理由。其未敘述上訴理由者，應於上訴期間屆滿後20日
內向本院補提理由書( 均須按他造當事人之人數附繕本) 「切勿
逕送上級法院」。
                              書記官  謝雅茹
中    華    民    國   100    年    10    月    17    日
附錄論罪科刑法條全文：
中華民國刑法第320條
（普通竊盜罪、竊佔罪）
意圖為自己或第三人不法之所有，而竊取他人之動產者，為竊盜
罪，處5 年以下有期徒刑、拘役或5 百元以下罰金。
意圖為自己或第三人不法之利益，而竊佔他人之不動產者，依前
項之規定處斷。
前二項之未遂犯罰之。